【裁判字號】    90,易,1577
【裁判日期】    901225
【裁判案由】    妨害自由
【裁判全文】
臺灣彰化地方法院刑事判決                          九十年度易字第一五七七號
    公  訴  人  臺灣彰化地方法院檢察署檢察官
    被      告  甲○○
右列被告因妨害自由案件，經檢察官提起公訴（九十年度偵字第六六九二號），本院
判決如左：
    主  文
甲○○以強暴妨害人行使權利，處拘役貳拾日，如易科罰金，以佰元折算壹日。
    事  實
一、甲○○於出賣並移轉門牌彰化縣員林鎮萬年巷四二之六號房屋（彰化縣員林鎮○
    ○段四九建號）及基地（坐落彰化縣員林鎮○○段三四０、三四０－一、三四０
    －二號）予乙○○後，要求乙○○給付補償金不成，竟基於強制之犯意，僱請不
    知情之司機吳華忠，駕駛五Ｇ－六八九號大貨車，於九十年七月二十三日上午九
    時三十分許，載運廢棄瀝青至前揭萬年巷四二之六號乙○○共有房屋之大門口前
    傾倒、堆放，使乙○○無法駕駛車輛進出，以此強暴方式，妨害乙○○行使權利
    。
二、案經乙○○訴由台灣彰化地方法院檢察署檢察官偵查起訴。
  理  由
一、被告固坦承僱請吳華忠於右揭時、地傾倒、堆放廢棄瀝青，使車輛無法進出之事
    實，然否認有以強暴妨害人行使權利之犯行，辯稱伊僱請吳華忠傾倒、堆放廢棄
    瀝青之地點，係在乙○○房屋大門口之一座橋上，該座橋係伊所建造，並未出賣
    予乙○○，且吳華忠傾倒、堆放廢棄瀝青時，乙○○不在現場，被告並未對之施
    以強暴、脅迫，自無妨害自由之可言云云。惟查右揭事實，除有被告上開供述外
    ，業據告訴人乙○○指訴明確，並經證人吳華忠證述屬實，復有現場照片、土地
    及建物登記謄本並地籍圖謄本可稽。又依被告提出之不動產買賣契約書第一條及
    該契約書補充約定第三條約定，被告出賣予告訴人之不動產既包括：（一）坐落
    員林鎮○○段三四０、三四０－一、三四０－二號土地，權利範圍各十二分之五
    ，及（二）坐落員林鎮○○段四九建號房屋全部，包括增建部分、圍牆、硬體設
    備及土地上之地上作物全部，即抽水馬達、車棚、花木、屋內門窗、原裝潢固定
    之設備等物，且該房屋之大門，唯有通過前揭傾倒、堆放廢棄瀝青處之橋，始能
    對外聯絡道路，此觀現場照片甚明，亦據被告供稱：「門是唯一，但水溝旁邊的
    任何地方，告訴人均可作門、作橋出入。」等語在卷。則連接房屋而得以對外聯
    絡、通行之橋，自應包括在上開買賣標的物之內。參以房屋及基地之買受，除求
    其適於居住、利用外，當亦包括得以對外聯絡、通行，實無房屋及基地出賣後，
    出賣人仍保留對外聯絡、通行之處，致買受人無從進出之理一節，益認前揭連接
    房屋而得以對外聯絡之橋，乃為買賣之標的物，已一併出賣予告訴人無訛。再者
    ，刑法第三百零四條第一項所定之強暴，乃指直接或間接對被害人施用暴力，而
    剝奪或妨害被害人意思決定或意思活動之自由而言。是不論其暴力有無與被害人
    之身體接觸，凡使被害人感到心理上或生理上之強制，即為已足。本件被告固未
    直接對告訴人乙○○之身體施以暴力，但依現場照片觀之，其僱請吳華忠傾倒、
    堆放之廢棄瀝青，正擋住告訴人房屋之大門口，足使車輛無法進出。因此，被告
    僱請吳華忠傾倒、堆放廢棄瀝青之行為，已對告訴人之心理或生理產生強制性，
    而妨害告訴人駕駛車輛進出之自由，自係以強暴妨害人行使權利無訛。是被告前
    揭所辯，不足憑採。罪證明確，被告犯行應堪認定。
二、核被告所為，係犯刑法第三百零四條第一項之強制罪。被告利用不知情之吳華忠
    犯本罪，係間接正犯。爰審酌被告尚無前科，及其犯罪之動機、目的、手段、所
    生之危害並犯罪後之態度等一切情狀，量處如主文所示之刑，並諭知易科罰金折
    算之標準，以示懲儆。
據上論斷，應依刑事訴訟法第二百九十九條第一項前段，刑法第第三百零四條第一項
、第四十一條第一項，罰金罰鍰提高標準條第一條前段、第二條前段，判決如主文。
中      華      民      國    九十      年     十二     月    二十五    日
                                臺灣彰化地方法院刑事第三庭
                                    法      官  廖  國  佑
右正本證明與原本無異。
如不服本判決，應於判決送達後十日內向本院提出上訴狀( 須附繕本 )。
告訴人或被害人對於判決如有不服具備理由請求檢察官上訴者，其上訴期間之計算係
以檢察官收受判決正本之日期為準。
                                    法院書記官  王  宣  雄
中      華      民      國    九十      年      十二    月     三十一   日
刑法第三百零四條
以強暴、脅迫使人行無義務之事或妨害人行使權利者，處三年以下有期徒刑、拘役或
三百元以下罰金。
前項之未遂犯罰之。


司法院資訊處製作；財團法人民間司法改革基金會備份。
